臺灣屏東地方法院刑事判決　　　　　　　　93年度易字第678號
公　訴　人　臺灣屏東地方法院檢察署檢察官
被　　　告　戊○○
上　一　人
選任辯護人　辛○○律師
被　　　告　己○○
　　　　　　　　　　屏東縣內埔.
被　　　告　甲○○
上　一　人
選任辯護人　丙○○律師
上列被告等因竊盜等案件, 經檢察官提起公訴（91年度偵字第44
95號、91年度偵字第1996號、92年度偵字第1839號、92年度偵續
字第11號）, 本院判決如下:
     主  文
戊○○、己○○、甲○○共同竊盜, 戊○○處有期徒刑壹年; 己○○, 累犯, 處有期徒刑貳年; 甲○○處有期徒刑壹年肆月。
     事  實
一、己○○曾因傷害案件, 經本院於民國88年4 月17日以87年度
    易字第1879號判決判處有期徒刑5 月確定, 並已於88年5 月
    17 日 易科罰金執行完畢。
二、緣甲○○、戊○○（屏東縣內埔鄉大新村村長）及己○○（
    屏東縣內埔鄉東勢村「大和釣蝦場」負責人）三人於91年間
    因見座落在屏東縣內埔鄉○○村○○段387 、388 及389 地
    號三筆土地（上開土地為癸○○及乙○○二人合資購買, 惟
    登記在癸○○之妻陳明嬌名下）上之芒果園荒廢日久, 乏人
    照顧, 可趁機盜採土地內之砂石販賣牟利, 乃基於毀損及意
    圖為自己不法所有之犯意聯絡, 約定由己○○負責糾工開採
    砂石, 戊○○負責尋找可供暫時堆放砂石之轉運點, 甲○○
    則負責僱車載運砂石販售。待分工細節議定後, 先由己○○
    雇用姓名不詳之人駕駛挖土機, 於91年3 月24日及25日將前
    揭三筆土地上之芒果樹約270 棵剷倒毀損, 僅保留緊鄰路面
    之一排芒果樹掩人耳目；再由戊○○於同年3 月27日, 以自
    己名義及新台幣（下同）5 千元之代價向不知情之同村村民
    丁○○承租丁○○所有座落在屏東縣內埔鄉○○段675 地號
    土地一筆（租期自同年3 月27日起至同年4 月27日止）作為
    堆放砂石之轉運點；復由己○○雇用姓名、年籍不詳之人,
    於租得轉運點後之某段日期夜間, 分別駕駛挖土機及大貨車
    挖採竊取土地內之砂石載運至前開建興段675 地號土地上堆
    放；甲○○則僱車將堆放在轉運點之砂石陸續外運至不詳處
    所販賣。嗣於91年3 月29日7 時許, 乙○○及友人黃玉盆至
    上開圳頭段387 、388 及389 地號等地巡視時, 發現土地遭
    人盜挖, 隨即通知癸○○趕至現場, 並一同發現路旁對面果
    園停有挖土機1 台, 該挖土機履帶上夾雜之泥土與前開三筆
    土地之泥土成份相似, 且履帶痕跡又係自上開三筆土地延伸
    至停放處, 至為可疑。駕駛該挖土機之不詳姓名司機見地主
    趕至, 即趁隙騎乘不詳車號機車逃逸, 癸○○及乙○○二人
    旋向屏東縣警察局內埔分局龍泉派出所報案（惟警方疏未將
    上開挖土機扣案, 數日後遭不詳姓名者以板車拖走）。91年
    4 月4 日上午10時40分許, 甲○○受己○○指示, 僱用不知
    情之庚○○、陳君忠、賴志誠、王祝華、高守德等5 人, 分
    別駕駛挖土機及車號XO-736號、6K -010 號、9R-359號及27
    3-GN等4 部砂石車（均經警方責付庚○○等5 人保管）, 在
    前述建興段675 號土地欲將砂石外運至不詳處所販賣時, 為
    警方接獲檢舉會同屏東縣政府盜（濫）採砂石聯合稽查人員
    至現場取締, 發現現場堆放長約30公尺, 寬約10公尺, 高約
    1.5 公尺之砂石。甲○○為掩人耳目, 乃以電話聯絡己○○
    之妻壬○○（不知情）, 要求其前往龍泉派出所接受警方訊
    問時向訊問警員佯稱上揭查獲之砂石係在其經營之「大和釣
    蝦場」旁之屏東縣內埔鄉新東勢881 之1 號土地內（地主係
    己○○之母鍾溫尾妹所有）挖取, 警方及屏東縣政府人員履
    勘上述新東勢88 1之1 號土地後, 未能細究原委, 僅將戊○○及壬○○等二人以違反區域計畫法案件處理偵辦。翌日（
    即4 月5 日）中午, 癸○○及乙○○至上述建興段675 號土
    地查看及蒐證時, 發現該地砂石夾雜之芒果樹根及黑色塑膠
    布碎片, 竟與其遭竊土地上之殘餘物相同, 故再於同年月6
    日上午10時30分許至龍泉派出所報案, 因適逢清明節假期,
    癸○○等人唯恐該砂石遭人搬走, 遂與屏東縣警察局派駐臺
    灣屏東地方法院檢察署國土保持專案小組人員取得聯繫, 而
    於同年月8 日下午2 時50分許, 由該署檢察官指揮至現場履
    勘, 果發現有砂石掉落痕跡自癸○○及乙○○所有之上開三
    筆土地延伸至上述建興段675 號土地, 並採證現場砂石、樹
    根及塑膠黑布扣案。嗣前往新東勢881 之1 號（大和釣蝦場
    ）土地勘查後發現, 該地並無砂石搬運痕跡, 且該地長有雜
    草, 現場凹洞與675 號土地之砂石數量不成比例, 顯有可疑
    , 故改依盜採砂石案件偵辦。同年月13日上午7 時30分許,
    甲○○再次僱請不知情之李慶賢駕駛挖土機1 台及不詳姓名
    者多人駕駛砂石車多輛, 自上述675 號土地轉運點搬運4 台
    砂石車數量之砂石外出時, 為孫玉山及黃玉盆報警查獲, 嗣
    由臺灣屏東地方法院檢察署檢察官偵查後將甲○○提起公訴
    。然因甲○○不滿己○○及戊○○二人置身事外, 遂於92年
    2 月4 日20時30分許, 邀同戊○○及己○○等人至屏東縣內
    埔鄉上樹村黃捷富之檳榔工廠內談判安家費問題, 並攜帶錄
    音機錄下談判內容, 於92年2 月17日向屏東縣警察局刑警隊
    緝毒組檢舉而查悉上情。戊○○、己○○及甲○○三人於前
    開時段內在圳頭段土地上共同盜採砂石後所遺留之坑洞, 計
    長約50公尺、寬約8 公尺, 深約3 公尺（即盜採約1,200 立
    方公尺之砂石）。
三、案經臺灣屏東地方法院檢察署檢察官自行簽分偵查及由屏東
    縣警察局移送臺灣屏東地方法院檢察署檢察官偵查起訴。
     理  由
一、上開事實業據被告戊○○於本院審理中坦承不諱, 並據其以
    證人身分就被告己○○及甲○○之犯行部分結證屬實, 經核
    與證人癸○○、乙○○、丁○○、庚○○、壬○○等人於本
    院審理中結證之情節相符, 且有臺灣屏東地方法院檢察署勘
    驗筆錄1 分（92年偵字第1839號卷第88頁）、屏東縣內埔鄉
    ○○段675 地號土地之租賃契約書影本1 紙、屏東縣政府盜
    （濫）採砂石聯合稽查小組現場勘記錄影本1 分、屏東縣政
    府違反區域計畫法案件處分書1 分、屏東縣內埔鄉○○村○○段387 、388 及389 地號三筆土地之所有權狀影本3 分、
    屏東縣內埔鄉○○段675 地號土地之所有權狀影本1 分、92
    年2 月4 日被告戊○○、甲○○與己○○三人在屏東縣內埔
    鄉上樹村黃捷富之檳榔工廠內談判時錄製之錄音內容及譯文
    （屏東縣警察局屏警刑3 字第0920號卷第8 、9 頁參照、錄
    音帶扣案）、扣案砂石車、挖土機保管條影本5 紙及現場照
    片91幀附卷可稽。
二、訊據被告甲○○固坦承有僱請砂石車將屏東縣內埔鄉○○段
    675 號土地上堆置之砂石載往他處販賣, 惟矢口否認有何竊
    盜及毀損犯行, 辯稱: 我是在被查獲後才知道建興段675 號
    土地上的砂石是從內埔鄉○○段387 、388 、389 號三筆土
    地上挖出來的云云（本院卷第56頁）。而被告己○○初於本
    院準備程序中亦否認有前揭竊盜及毀損犯行, 辯稱: 被告戊○○有跟我說已經跟地主講好了, 我才調怪手去內埔鄉○○
    段387 、388 、389 號三筆土地上挖, 我不知道挖土機挖掉
    芒果樹, 因為現場不是我指揮的云云（本院卷第38頁）; 惟
    於本院審理時又改稱: 我因為積欠地下錢莊債務, 才決定偷
    挖砂石, 因為我發現內埔鄉○○段387 、388 、389 號三筆
    土地上種的芒果樹旁有很多雜草, 所以找戊○○租地堆放砂
    石, 並邀甲○○去找人買砂石, 我騙他們二人說地主已經同
    意挖採砂石, 他們二人不知道這些砂石是盜挖的云云（本院
    卷第132 頁至第141 頁）。經查:
    (一)被告己○○為盜採砂石牟利, 遂於91年過年期間, 偕被告
      甲○○前往屏東縣內埔鄉大新村, 與被告戊○○共同覓得
      癸○○所有之前開圳頭段土地作為挖採砂石地點, 並商議
      分工及利益分配細節等情, 業據被告戊○○於本院審理中
      以證人身分結證屬實（本院卷第123 、124 、129 頁參照
      ）。雖然共同被告甲○○以被告戊○○就不法利益分配額
      度部分之證詞, 與其自白書（本院卷第31、32頁參照）所
      書內容不符, 故認被告戊○○所證不可採信（本院卷177
      頁辯護意旨書參照）。惟查該自白書就證人所欲證明之事
      項, 乃證人於審判外之書面陳述, 依刑事訴訟法第159 條
      第1 項規定, 本不得作為證據, 故無所謂自白書與證人證
      詞兩證據間互相矛盾之問題。再者, 被告戊○○於本院審
      理中就彼等不法利益之分配, 始終強調被告己○○意欲多
      取一份（本院卷第60頁、第131 頁），至於其在本院審理
      中所稱: 利潤分成10分, 己○○取4 分、戊○○、甲○○
      各取3 分等語（本院卷第60頁）, 乃舉例之說法而已, 並
      非實際分配額度, 此觀其於陳述前附加「『比如說』我們
      利潤分成拾分... 」一語即明。因此不論其於自白書所言
      不法利益分為4 等分, 被告己○○取得2 分 (即全部之1/
      2), 被告戊○○、甲○○各取1 分 (即全部之1/4) ; 或
      其於本院準備程序中所言戊○○取得4/10, 戊○○、甲○○各取得3/10等語, 均符合被告己○○多取一份之意旨,
      前後並無矛盾之處。此外, 證人戊○○所為證詞, 對其本
      人及其他二名被告均屬不利, 且其證詞復無其他重大瑕疵
      , 衡情又無自承己罪以構陷其他被告之理, 故其所言應可
      採信。
    (二)被告甲○○雖辯稱渠於案發後方知查獲之砂石係盜挖自他
      人土地云云。然證人庚○○、壬○○二人於本院審理中已
      結證稱: 被告甲○○於91年4 月4 日被警查獲時, 曾打電
      話指示挖土機司機庚○○轉告壬○○, 要求鍾女於接受警
      方訊問時向警方謊稱前開內埔鄉○○段675 號土地上堆置
      之砂石, 係經鍾女同意從內埔鄉新東勢881 之1 號壬○○
      所經營之「大和釣蝦場」內挖出, 如此一來, 甲○○及庚○○二人「就會沒事」等語甚明（本院卷第114 、115 、
      160 頁參照）。由此可推知, 被告甲○○於被查獲前應即
      知曉其行為觸法, 而與其他被告有犯意聯絡及行為分擔,
      蓋被告甲○○若全然不知該批砂石係盜採而來, 衡情應依
      所知向警方供述原委, 以求自清, 何需勾串壬○○向警方
      為虛偽不實之陳述？被告甲○○對此雖另辯稱係受被告己○○之指示教導云云（本院卷第144 頁）, 然證人壬○○
      乃被告己○○之配偶, 此事若由被告己○○主導, 則被告
      己○○大可直接與壬○○聯絡串供事宜, 何需透過被告甲○○迂迴為之？況被告甲○○若確係遭人欺瞞, 則其於知
      悉實情之第一時間, 衡情應對其受騙觸法一事感到氣憤恐
      懼, 豈有不向警據實舉發, 反而聽從被告己○○指示，而
      為他人勾串證人之理？甚至於警方指出壬○○已供出其係
      與被告甲○○勾串之情節後，被告甲○○竟仍未透露被告
      己○○於幕後主使之情節, 凡此均有違常理。再者, 被告
      三人合夥採取砂石, 無非圖販賣所得之利潤。若被告等人
      係合法取得開採砂石之權利, 則其利潤之計算與分配, 應
      先扣除向土地所有權人購買砂石開採權之費用成本, 以免
      糾紛。惟被告甲○○於本院審理中竟稱: 「我沒有跟己○○他們二個談過（如何分工及分配利潤）。」（本院卷第
      143 頁）, 亦不曾看過其他被告與內埔鄉○○段387 等三
      筆土地所有權人簽訂之買賣契約書, 更不知購買砂石之成
      本為何（本院卷第146 頁）, 則彼等日後如何計算及分配
      利益？此亦顯然違背一般人之社會經驗。況被告甲○○自
      稱「跑砂石車已經很久了, 跟砂石廠很熟」（本院卷145
      頁）, 對砂石之販賣及開採流程自應有相當經驗, 對砂石
      來源之合法與否, 更無全然不予注意之理。故被告甲○○
      所辯, 應均為事後卸責之詞, 不可採信。
    (三)又被告甲○○雖另以其於92年2 月4 日與被告戊○○及己○○在屏東縣內埔鄉上樹村黃捷富之檳榔工廠內談判時所
      錄製之錄音帶及譯文（屏東縣警察局屏警刑3 字第0920號
      卷第8 、9 頁參照）, 證明渠係受被告戊○○欺瞞, 致誤
      信彼等對內埔鄉○○村○○段387 、388 及389 號土地有
      合法開採砂石權利云云, 資為有利於彼之證據（本院卷第
      179 、180 頁辯護意旨書參照）。然細繹該譯文內容, 被
      告甲○○所稱遭被告戊○○欺瞞之語, 皆出自被告甲○○
      自己一人之口, 其間被告戊○○雖未反駁, 惟被告甲○○
      與己○○二人當時係以客家語交談, 偶與被告戊○○對談
      時方以台語為之, 而被告戊○○又不諳客家語, 此已據被
      告三人於本院審理中供明（本院卷第200 頁至202 頁參照
      ）, 因此被告戊○○是否全然了解被告甲○○所言之意？
      尚非無疑。再者, 被告三人當日談判, 主要係解決被告甲○○入獄後安家費之籌措問題, 而非討論刑事責任之誰屬
      , 故亦不得以被告戊○○對非談判重點事項之沈默或未加
      反駁, 即推認被告甲○○確係受被告戊○○欺瞞而觸法。
      而且被告甲○○何以輕信被告戊○○對圳頭段387 、388
      及389 號等三筆土地有採砂之權利？其又何須於91 年4月
      4 日案發時, 勾串證人壬○○向警方謊稱砂石來源, 以掩
      人耳目？凡此種種, 均非該錄音內容所得解釋。本院因認
      上開錄音內容不足證明被告甲○○與其他二名被告就本件
      犯行並無犯意聯絡及行為分擔, 更無從推翻前揭對被告甲○○不利之積極證據之證明力。
    (四)至於被告己○○於本院審理時雖供陳其曾向其他二名被告
      謊稱圳頭段387 、388 、389 號等三筆土地之地主已同意
      渠開採砂石, 其他二名被告並不知情, 此事為其一人主導
      策畫云云（本院卷第132 頁至第141 頁）。惟被告己○○
      於93年12月14日及94年1 月18日本院之準備程序時, 均極
      力否認其涉有盜採砂石及毀損芒果樹等犯行, 並辯稱係被
      告戊○○告稱已跟地主講好, 伊才調怪手去挖砂石的云云
      （本院卷第38頁）, 嗣於94年6 月20日本院審理程序中竟
      翻異前詞, 改稱其一人策畫, 而獨攬本件刑責, 其前後供
      詞已有矛盾。再者, 被告戊○○於本院審理中已坦認其共
      同參與盜採砂石之犯行無訛, 若其果受被告己○○之欺騙
      而涉案, 自應否認參與犯行, 而無於知曉受騙後, 仍自承
      為共犯一員之理。何況, 被告甲○○與被告己○○及戊○○二人就本案均有犯意聯絡及行為分擔, 並非不知情之人
      , 已如前述, 是被告己○○供稱此案均為其一人主導, 其
      他二名被告並不知情云云, 應係為其他被告脫罪之詞, 洵
      非可信。
    (五)綜上所論, 本件事證已臻明確, 被告戊○○等三人之犯行
      均堪認定。
三、按刑法分則或刑法特別法中規定之結夥三人以上之犯罪，應
    以「在場共同實施」或「在場參與分擔實施犯罪」之人為限
    ，不包括同謀共同正犯在內, 最高法院76年台上字第7210號
    判例可資參照。本件被告戊○○、己○○及甲○○三人雖共
    同共謀僱工毀壞他人土地上之樹木並盜取土地內之砂石, 然
    並未在場共同實施, 且無證據證明在場挖採砂之工人逾三人
    且均知情, 是核被告戊○○等三人所為, 係犯刑法第320 條
    第1 項之竊盜罪及同法第354 條之毀損罪。公訴意旨未及斟
    酌被告三人係僱工毀樹採石而未在現場共同實施, 因認被告
    等三人係犯刑法第321 條第1 項第4 款之結夥三人竊盜罪,
    洵有未洽, 惟因其基本事實同一, 本院仍應予以審理, 並變
    更其起訴法條。被告等三人所犯上開兩罪, 有方法結果之牽
    連關係, 應從一重之竊盜罪處斷。被告三人間就前揭犯行有
    犯意聯絡及行為分擔, 均為共同正犯。又被告己○○前有如
    事實欄所示之科刑及執行情形, 有台灣高等法院被告前案紀
    錄表附卷足憑, 其於刑之執行完畢後5 年內, 再犯本件有期
    徒刑之罪, 為累犯, 應依法加重其刑。爰審酌被告等三人之
    智識程度、犯罪動機、目的、手段、分工情形; 被告戊○○
    為大新村村長, 本應造服鄉里, 惟竟勾結外鄉人士盜取村內
    砂石, 破壞地貌景觀; 且彼等毀損之芒果樹及盜採砂石之數
    量非少, 被害人受損情形嚴重, 該等遭盜採砂石之土地至今
    未回復原狀; 而被告甲○○無犯罪前科; 被告戊○○曾有賭
    博之犯罪前科（不致使本件構成累犯, 卷附臺灣高等法院被
    告前案紀錄表參照）; 被告己○○則有妨害公務、賭博、違
    反槍砲彈藥刀械管制條例、強盜及恐嚇取財等多項犯罪前科
    , 素行非佳; 被告戊○○於本院審理時, 自始至終均坦承犯
    行, 頗有悔意; 被告己○○於本院審理時先行否認犯罪, 嗣
    後雖翻異前詞, 坦承犯行, 惟仍圖迴護其他被告, 獨攬刑責
    , 而就部分情節為不實陳述, 未見真誠悔意; 被告甲○○雖
    否認犯行, 惟其於為檢察官提起公訴後, 曾主動提出錄音帶
    , 證明其他二名被告為本件共犯, 使檢警得以順利偵查並據
    以起訴其他漏網之被告等一切情狀, 分別量處如主文所示之
    刑, 以資懲儆。
據上論斷, 應依刑事訴訟法第299 條第1 項前段、第300 條, 刑
法第28條、第320 條第1 項、第354 條、第55條、第47條, 罰金
罰鍰提高標準條例第1 條前段, 判決如主文。
中　　華　　民　　國　　94　　年　  8  　月 　  29　　日
                  刑事第四庭　　審判長法  官　莊鎮遠
                                      法  官  劉敏芳
                                      法　官　王以齊
以上正本證明與原本無異。
如不服本判決應於收受本判決送達後十日內向本院提出上訴書狀
，其未敘述上訴理由者，並得於提起上訴後十日內向本院補提理
由書狀（均須按他造當事人之人數附繕本）「切勿逕送上級法院
」
中　　華　　民　　國　　94　　年　  8  　月 　  29　　日
                                       書記官  盧姝伶
附錄本判決論罪科刑法條：
刑法第320條
意圖為自己或第三人不法之所有，而竊取他人之動產者，為竊盜
罪，處 5 年以下有期徒刑、拘役或 500 元以下罰金。
意圖為自己或第三人不法之利益，而竊佔他人之不動產者，依前
項之規定處斷。
前二項之未遂犯罰之。
刑法第354條
毀棄、損壞前二條以外之他人之物或致令不堪用，足以生損害於
公眾或他人者，處2 年以下有期徒刑、拘役或500 元以下罰金。
